【裁判字號】    95,訴,502
【裁判日期】    950724
【裁判案由】    違反毒品危害防制條例
【裁判全文】
臺灣屏東地方法院刑事判決               95年度訴字第502號
公  訴  人  臺灣屏東地方法院檢察署檢察官
被      告  甲○○
上列被告因違反毒品危害防制條例案件，經檢察官提起公訴（95
年度毒偵字第858 號），被告於本院準備程序中就被訴事實為有
罪之陳述，經本院合議庭裁定由受命法官獨任依簡式審判程序審
理，判決如下：
    主  文
甲○○連續施用第一級毒品，累犯，處有期徒刑壹年肆月，扣案
之第一級毒品海洛因拾玖包（合計淨重點零公克、包裝重
點柒零公克、純度百分之壹柒點、純質淨重零點伍公克）
、沾有毒品海洛因殘渣之紫色塑膠盒壹個，均沒收銷燬之；又連
續施用第二級毒品，累犯，處有期徒刑拾月，扣案之第二級毒品
甲基安非他命拾陸包（驗後淨重肆點玖公克）、沾有毒品甲基
安非他命殘渣之牙線盒壹個，均沒收銷燬之。應執行有期徒刑貳
年，扣案之第一級毒品海洛因拾玖包（合計淨重點零公克、
包裝重點柒零公克、純度百分之壹柒點、純質淨重零點伍
公克）、第二級毒品甲基安非他命拾陸包（驗後淨重肆點玖
公克）、沾有毒品海洛因殘渣之紫色塑膠盒、沾有毒品甲基安非
他命殘渣之牙線盒各壹個，均沒收銷燬之。
    事  實
一、甲○○前於民國92年間，因施用毒品案件，經臺灣高雄地方
    法院92年度毒聲字第1942號裁定送觀察勒戒後，認無繼續施
    用毒品傾向，經臺灣高雄地方法院檢察署檢察官於92年4 月
    16日以92年度毒偵字第1985號為不起訴處分確定。又因施用
    毒品案件，經本院以92年度毒聲字第1150號裁定送觀察勒戒
    後，認有繼續施用毒品傾向，在經本院92年度毒聲字第1541
    號裁定，令入強制戒治處所戒治（嗣於93年1 月9 日因毒品
    危害防制條例修法無庸再執行釋放出所），刑罰部分，則經
    本院92年度訴字第765 號判處應執行有期徒刑1 年，甫於94
    年4 月30日縮短刑期執行完畢。詎其仍未戒除毒癮，竟於5
    年內又基於施用第一級毒品海洛因之概括犯意，自95年2 月
    間某日起，至同年5 月15日11時30分許止，在其位於屏東縣
    麟洛鄉○○村○○路162 號住處、屏東市○○路附近土地公
    廟廁所內等地點，以將毒品海洛因摻入香菸內點燃吸食之方
    式，連續施用毒品海洛因多次，平均每日施用6 次；另基於
    施用第二級毒品甲基安非他命之概括犯意，自95年2 月間某
    日起，至同年5 月15日8 時30分許止，在上開地點，以將毒
    品甲基安非他命置於鋁箔紙內，下方點火加熱燒烤，再以口
    鼻吸食蒸發氣體之方式，連續施用第二級甲基安非他命多次
    ，平均每日施用6 次。嗣於同年5 月15日14時20分許，因騎
    乘機車未戴安全帽，行經屏東市○○路時為警攔檢查獲，並
    扣得第一級毒品海洛因19包（合計淨重3.03公克、包裝重3.
    70公克、純度17.33 ﹪、純質淨重0.53公克）、第二級毒品
    甲基安非他命16包（驗前毛重8 公克、驗前淨重4.95公克、
    驗後淨重4.93公克）及被告所有且分別供放置欲施用之毒品
    海洛因、甲基安非他命所用而沾有毒品海洛因殘渣之紫色塑
    膠盒、沾有毒品甲基安非他命殘渣之牙線盒各1 個。
二、案經屏東縣警察局屏東分局報告臺灣屏東地方法院檢察署檢
    察官偵查起訴。
    理  由
一、本件被告甲○○所犯係死刑、無期徒刑、最輕本刑為3 年以
    上有期徒刑以外之罪，其於本院準備程序中就被訴事實為有
    罪之陳述，經本院合議庭裁定由受命法官獨任依簡式審判程
    序，先予敘明。
二、上揭事實，訊據被告於本院審理中坦承不諱，而被告為警查
    獲，經採尿送鑑定結果，確呈嗎啡、甲基非他命陽性反應，
    有台灣檢驗科技股份有限公司濫用藥物檢驗報告1 份在卷可
    稽。此外，復有疑似毒品之白粉19包、結晶16包及被告所有
    且供放置欲施用之毒品海洛因、甲基安非他命所用紫色塑膠
    盒、牙線盒各1 個扣案可佐。又上開扣案物品經送請專業機
    構鑑定結果，其中白粉19包，確為第一級毒品海洛因（合計
    淨重3.03公克、包裝重3.70公克、純度17.33 ﹪、純質淨重
    0.53公克）、結晶16包，確為第二級毒品甲基安非他命（驗
    前毛重8 公克、驗前淨重4.95公克、驗後淨重4.93公克），
    而扣案紫色塑膠盒，呈毒品海洛因陽性反應，扣案牙線盒，
    則呈甲基安非他命陽性反應，顯分別沾有毒品海洛因、甲基
    安非他命殘渣等情，亦有法務部調查局95年6 月16日調科壹
    字第240004208 號函、高雄醫學大學附設中和紀念醫院檢驗
    報告3 份附卷可參。再被告前於92年間，因施用毒品案件，
    經臺灣高雄地方法院92年度毒聲字第1942號裁定送觀察勒戒
    後，認無繼續施用毒品傾向，經臺灣高雄地方法院檢察署檢
    察官於92年4 月16日以92年度毒偵字第1985號為不起訴處分
    確定。又因施用毒品案件，經本院以92年度毒聲字第1150號
    裁定送觀察勒戒後，認有繼續施用毒品傾向，在經本院92年
    度毒聲字第1541號裁定，令入強制戒治處所戒治（嗣於93年
    1 月9 日因毒品危害防制條例修法無庸再執行釋放出所），
    有卷附臺灣屏東地方法院檢察署刑案資料查註紀錄表、同署
    全國施用毒品案件紀錄表、臺灣高等法院被告前案紀錄表在
    卷可考，是本件被告於5 年內所為上開施用第一級、第二級
    毒品犯行，自應依法論科。
三、論罪科刑：
  (一)按行為後法律有變更者，適用行為時之法律。但行為後之法
    律有利於行為人者，適用最有利於行為人之法律，刑法第2
    條第1 項定有明文，茲因本件論罪科刑所適用關於連續犯、
    累犯及定應執行刑等刑法法律均於94年2 月2 日經總統修正
    公布刪除，並於95年7 月1 日施行，而屬法律有變更，爰詳
    述如下：
  1.被告行為後，刑法第56條連續犯之規定業經刪除，則被告上
    開施用第一級毒品多次之犯行，因行為後新法業已刪除連續
    犯之規定，此刪除雖非犯罪構成要件之變更，但顯已影響行
    為人刑罰之法律效果，自屬法律有變更，依新法第2 條第1
    項規定，經比較新、舊法結果，認應適用較有利於被告之行
    為時法律修正前刑法第56條規定，論以連續犯（最高法院95
    年第8 次刑事庭會議決議參照）
  2.次就累犯之適用問題，被告於有期徒刑執行完畢5 年內故意
    再犯本件有期徒刑以上之2 罪（前科部分詳後述），且關於
    刑法第47條累犯之規定，不論依修正前之刑法第47條，或修
    正後之刑法第47條第1 項之規定，均構成累犯，對被告而言
    修正後刑法規定並無較有利之情形，自應逕依修正前之刑法
    第47條規定，論以累犯。
  3.再者，修正前刑法第51條第5 款規定「數罪併罰，宣告多數
    有期徒刑者，於各刑中之最長期以上，各刑合併之刑期以下
    ，定其刑期。但不得逾20年。」，修正後刑法第51條第5 款
    則規定「宣告多數有期徒刑者，於各刑中之最長期以上，各
    刑合併之刑期以下，定其刑期。但不得逾30年」，經比較新
    舊法結果，修正後刑法並無較有利於被告，依刑法第2 條第
    1 項前段之規定，仍應依修正前刑法第51條第5 款，定其應
    海洛因、甲基安非他命分別係毒品危害防制條執行之刑。
  4.是經本院綜合比較結果，認均以修正前之刑法法律規定較有
    利被告，故本件自應一體適用修正前刑法法律規定論處。
  (二)按海洛因、甲基安非他命分別係毒品危害防制條例所定之第
    一級、第二級毒品，均不得非法施用，是核被告所為，係犯
    毒品危害防制條例第10條第1 項、第2 項之施用第一級毒品
    、第二級毒品罪。被告為施用毒品海洛因、甲基安非他命而
    持有毒品之低度行為，已為其施用之高度行為所吸收，均不
    另論罪。被告先後多次施用第一級毒品、第二級毒品之犯行
    ，時間緊接，方法相同，觸犯構成要件相同之罪，顯係基於
    概括犯意反覆為之，均為連續犯，各應依修正前刑法第56條
    規定論以1 罪，並加重其刑。另被告曾因違反毒品危害防制
    條例案件，經本院92年度訴字第765 號判處應執行有期徒刑
    1 年，甫於94年4 月30日縮短刑期執行完畢，有臺灣屏東地
    方法院檢察署刑案資料查註紀錄表、臺灣高等法院被告前案
    紀錄表在卷可考，其於有期徒刑執行完畢5 年內再犯本件有
    期徒刑以上之2 罪，應依修正前之刑法第47條，論以累犯，
    分別加重其刑，並均遞予加重之。被告所犯上開2 罪間，犯
    意各別，行為互殊，應予分論併罰。爰審酌被告有竊盜、槍
    砲、麻藥、毒品等多項前科，且歷經多次毒癮戒斷之保安處
    分程序（參前開紀錄表），仍未能徹底戒絕毒癮，顯見其意
    志不堅，有違政府訂定毒品危害防制條例之美意，惟考量施
    用毒品係戕害自身健康、尚未害及他人，施用期間之長短及
    犯後態度等一切情狀，分別量處如主文所示之刑，並依修正
    前刑法第51條第5 款規定，定其應執行之刑。
  (三)末按沒收為從刑，與主刑有從屬關係，倘主刑與從刑均已修
    正，經依刑法第2 條就主刑比較結果，應適用最有利之修正
    前舊法時，依從刑附屬於主刑之原則，自不得就新舊法予以
    割裂適用，應一律適用修正前之舊法（最高法院90年度第45
    26號判決要旨參照）。本件扣案之第一級毒品海洛因19包（
    合計淨重3.03公克、包裝重3.70公克、純度17.33 ﹪、純質
    淨重0.53公克）、第二級毒品甲基安非他命16包（驗前毛重
    8 公克、驗前淨重4.95公克、驗後淨重4.93公克），均屬查
    獲之毒品（包裝袋部分因與毒品無法析離，應整體視為毒品
    ）；另扣案沾有毒品海洛因殘渣之紫色塑膠盒1 個、沾有毒
    品甲基安非他命殘渣之牙線盒1 個，亦應整體視為毒品，上
    開毒品、扣案物品亦應整體視為毒品，均應依毒品危害防制
    條例第18條第1 項前段之規定，併予宣告沒收銷燬之。
據上論斷，應依刑事訴訟法第273 條之1 第1 項、第299 條第1
項前段，毒品危害防制條例第10條第1 項、第2 項、第18條第1
項前段，刑法第2 條第1 項前段、第11條、修正前刑法第56條、
第47條、第51條第5 款，判決如主文。
本案經檢察官王光傑到庭執行職務。
中    華    民     國   95     年    7     月   24    日
                          刑事第四庭  法  官  劉敏芳
以上正本證明與原本無異。
如不服本判決應於收受本判決送達後十日內向本院提出上訴書狀
，其未敘述上訴理由者，並得於提起上訴後十日內向本院補提理
由書狀（均須按他造當事人之人數附繕本）「切勿逕送上級法院
」
中    華    民    國    95    年    7     月    26    日
                                      書記官  許倬維
附錄本案論罪法條：
毒品危害防制條例第10條
施用第一級毒品者，處6 月以上5 年以下有期徒刑。
施用第二級毒品者，處3 年以下有期徒刑。


司法院資訊處製作；財團法人民間司法改革基金會備份。
